【裁判字號】    97,交聲,1898
【裁判日期】    971023
【裁判案由】    聲明異議
【裁判全文】
臺灣高雄地方法院交通事件裁定        97年度交聲字第1898號
原處分機關  交通部公路總局高雄區監理所
異  議  人
即受處分人  甲○○
上列異議人即受處分人因違反道路交通管理處罰條例案件，對於
交通部公路總局高雄區監理所於民國97年7 月23日所為高監自裁
字第裁80-ZHC067680號裁決處分不服，聲明異議，本院裁定如下
：
    主  文
原處分撤銷。
甲○○汽車駕駛人，駕駛汽車行駛於高速公路，不遵行車管制之
規則，而有行車速度超過規定之最高速限行為，處罰鍰新臺幣
仟伍佰元，並記違規點數壹點。
    理  由
一、原處分意旨略以：異議人即受處分人甲○○於民國97年6 月
    1 日12時33分許，駕駛車牌號碼ZQ-6993 號自用小客車，行
    經國道三號南向334.8 公里處，該路段行車速限為時速110
    公里，異議人所駕駛車輛以131 公里之時速行駛，超速21公
    里，為設置於該處之雷射測速照相儀器以拍照之方式取證，
    嗣由內政部警政署國道公路警察局以公警局交字第ZHC06768
    0 號違反道路交通管理事件通知單（下稱舉發通知單）舉發
    ，指定應於97年7 月23日前到案，原處分機關查明相關事證
    後，認異議人確有上揭違規行為，依道路交通管理處罰條例
    第33條第1 項第1 款之規定，於97年7 月23日以高監自裁字
    第裁80-ZHC067680號裁決書裁處異議人罰鍰新臺幣（下同）
    3 千5 百元等語。
二、本件異議意旨略以：異議人雖有於上揭時、地駕駛車牌號碼
    ZQ-6993 號自用小客車，行經國道三號南向334.8 公里處，
    因超速為雷射測速自動照相儀器舉發交通違規，然其經過該
    處後，於同日12時38分許在同一路段南向347 處，又經警攔
    停舉發其超速而製單舉發（舉發通知單號碼：Z00000000 號
    ，聲明異議狀載為Z8B006583 號），致復又遭裁罰3 千5 百
    元，異議人被照相逕行舉發超速時並不知已超速，又2 次舉
    發處相隔12.2公里，且係在5 分鐘內經警攔停舉發，與前次
    照相舉發之時間亦未超過6 分鐘，雖兩張罰單之罰鍰嗣均已
    繳納，然上開經警攔停舉發超速與本件行經國道三號南向33
    4.8 公里處為雷射自動照相儀器舉發係屬同一超速之違規行
    為，顯有重複處罰之嫌，基於同一違規行為不應兩罰之原則
    ，此兩張罰單應併為1 案處罰；異議人於97年7 月2 日就上
    述一事不二罰之原則向原處分機關即交通部公路總局高雄區
    監理所申訴，惟原處分機關認為超速違規行為須在6 分鐘內
    且在6 公里內兩張罰單才能併案，審酌2 者相差5 分鐘，違
    規地點相距12.2公里，且經過善化交流道及善化收費站，依
    道路交通管理處罰條例第85條之1 規定，分屬於2 違規行為
    ，然汽車於國道上行駛，行車速限為60至110 公里，若限於
    6 分鐘行駛6 公里以內，顯為一種阻礙交通順暢甚至是違規
    之行為，又行車速度既已測定超速，其5 分鐘之行車距離必
    定是6 公里以上，另道路交通管理處罰條例第85條之1 之路
    口並非指交流道或收費站，是以原處分機關所所為之裁決處
    分顯有錯誤，請求撤銷原處分，為此聲明異議等語。
三、按汽車行駛於高速公路、快速公路或設站管制之道路，不遵
    使用限制、禁止、行車管制及管理事項之管制規則而有行車
    速度超過規定之最高速限行為者，處汽車駕駛人3 千元以上
    6 千元以下罰鍰，並記違規點數1 點，道路交通管理處罰條
    例第33條第1 項第1 款、第63條第1 項第1 款定有明文。次
    按逕行舉發汽車行車速度超過規定之最高速限或低於規定之
    最低速度之情形，其違規地點相距6 公里以上、違規時間相
    隔6 分鐘以上或行駛經過1 個路口以上，得連續舉發，道路
    交通管理處罰條例第85條之1 第2 項第1 款亦有明文，故只
    要符合「違規地點相距6 公里以上」、「違規時間相隔6 分
    鐘以上」、「行駛經過1 個路口以上」任一要件，均得連續
    處罰，先此敘明。
四、經查：
  (一)本件異議人對其於97年6 月1 日12時33分許，駕駛車牌號碼
    ZQ-6993 號自用小客車，行經國道三號南向334.8 公里處有
    超速之違規情事，並不爭執（見本院卷第27頁），且本件有
    舉發違規照片1 紙附卷可稽（見本院卷第12頁），異議人此
    部分之違規事實應堪認定。
  (二)至異議人雖執稱：本件與另案之舉發超速違規行為，2 者時
    間相去不到6 分鐘，乃同一行為，有重複處罰之虞云云。惟
    按逕行舉發汽車行車速度超過規定之最高速限或低於規定之
    最低速度之情形，其違規地點相距6 公里以上、違規時間相
    隔6 分鐘以上或行駛經過1 個路口以上，得連續舉發，故只
    要符合「違規地點相距6 公里以上」、「違規時間相隔6 分
    鐘以上」、「行駛經過1 個路口以上」任一要件，均得連續
    處罰，業如前述。查本件異議人於97年6 月1 日12時33分許
    ，駕駛車牌號碼ZQ-6993 號自用小客車，行經國道三號南向
    334.8 公里處，該路段行車速限為110 公里，異議人所駕駛
    車輛以131 公里之時速，超速21公里，為設置於該處之雷射
    測速照相儀器以拍照之方式取證。而其嗣於同日12時38分許
    ，駕駛上開車輛行經國道三號南向347 公里處，因違規超速
    為內政部警政署國道公路警察局第八警察隊善化分隊員警攔
    停，並以公警局交字第Z00000000 號舉發通知單製單舉發異
    議人超速違規，此有內政部警政署國道公路警察局第八警察
    隊97年7 月10日公警八交字第0970871507號書函及舉發通知
    單各1 紙在卷足憑（見本院卷第13頁反面、第14頁），足徵
    異議人兩次遭舉發超速之違規地點相距12.2公里，已符合上
    開道路交通管理處罰條例第85條之1 第2 項第1 款得連續處
    罰之規定。從而，本件既有上揭空間之差距，異議人上開超
    速違規行為而分別為警製單舉發自非同一事件，與一事不兩
    罰原則無抵觸，是異議人執此聲明異議，尚屬無理由。
  (三)抑且交通違規行為，苟若從個案觀察，如後續行為與先前行
    為間已非屬單一之意思決定，則其後續行為與先前行為自應
    評價為數行為。查本件異議人前揭2 次超速行為間，曾途經
    善化收費站，而收費站之速限每小時僅為40公里，復查異議
    人並無於善化收費站超速違規之事實，堪認異議人途經善化
    收費站時行車速度必定減至時速40公里以下，苟非行經電子
    收費車道並應有停車繳納過路費之情事，則異議人於經過善
    化收費站後，再有時速高達129 公里之情形，衡情自係於減
    速或停車後另行起意所為之超速違規行為，顯難認與本件於
    尚未經過收費站所為之超速違規行為，有單一之意思決定可
    言，是從行為人之決意論究，亦非屬同一事件，自與一事不
    兩罰原則無涉。
  (四)另異議人雖辯稱：汽車於國道上行駛，行車速限為60至110
    公里，若限於6 分鐘行駛6 公里以內，顯為一種阻礙交通順
    暢甚至是違規之行為，又行車速度既已測定超速，其5 分鐘
    之行車距離必定是6 公里以上，另道路交通管理處罰條例第
    85 條 之1 之路口並非指交流道或收費站等語（見本院卷第
    28頁），惟前開道路交通管理處罰條例第85條之1 規定，是
    否合宜妥適，此為專屬立法機關之權限範圍，司法機關即本
    院無法涉入此立法權之核心領域，異議人對此如有意見，自
    應循正當管道向立法機關反應，督促立法機關應加速良善立
    法之進行，至異議人其餘所辯如行車速度如何論斷及前開道
    路交通管理處罰條例第85條之1 之路口應解釋非指交流道或
    收費站等，經本院審酌後，認與本裁定結果並無影響，爰不
    逐一論列，又上開內政部警政署國道公路警察局第八警察隊
    97年7 月10日公警八交字第0970871507號書函所述異議人於
    與本件同日12時38分許，駕駛上開車輛行經國道三號南向34
    7 公里處，因違規超速遭攔停之舉發通知單字號應為「公警
    局交字第Z00000000 號」，然誤載為「Z8B006583 號」，均
    附此敘明。
  (五)綜上所述，異議人確有於前揭時地超速之違規行為，從而原
    處分機關，就異議人之違規行為，依道路交通管理處罰條例
    第33條第1 項第1 款、違反道路交通管理事件統一裁罰基準
    及處理細則第43、44、67條等規定，逕行裁處異議人罰鍰3
    千5 百元處分，固屬有據。惟按依道路交通管理處罰條例第
    89條規定，法院受理交通事件，準用刑事訴訟法之規定，且
    依刑事訴訟法第370 條前段規定：「由被告上訴或為被告利
    益而上訴者，第二審法院不得諭知較重於原審判決之刑」，
    即所謂「不利益變更禁止原則」，惟該原則僅限於原判決適
    用法條並無不當時始有其適用，苟原判決有適用法條不當之
    情形時，第二審法院即得撤銷原判決，另為適法之判決而得
    諭知較重於原審之刑，此參諸刑事訴訟法第370 條後段自明
    ；再依道路交通案件處理辦法第20條前段規定：「交通法庭
    認為聲明異議有理由或聲明異議雖無理由，而原處分不當或
    違法者，應以裁定將原處分經聲明異議部分撤銷，並自為裁
    定」觀之，足徵原處分機關之處分如有不當及違法時，交通
    法庭亦得撤銷原處分另為適法之裁定，無不利益變更禁止原
    則之適用。按汽車駕駛人有違反處罰條例第33條第1 項情形
    者，除依原條款處罰鍰外，並予記違規點數1 點，第63條第
    1 項第1 款既有明文，則原處分機關除處以上開罰鍰外漏未
    裁處異議人記違規點數1 點，於法自有未合，且上開違規記
    點，係屬強制規定，無從減免，是異議人之異議雖無理由，
    然原處分既有上述缺失，自應由本院將上揭處分撤銷，改依
    處罰條例第33條第1 項第1 款及第63條第1 項第1 款之規定
    ，裁處異議人罰鍰3 千5 百元，並記違規點數1 點，以資適
    法。
五、據上論結，應依道路交通管理處罰條例第87條第2 項、道路
    交通案件處理辦法第20條前段，裁定如主文。
中    華    民    國    97    年    10    月    23    日
                  交通法庭  法  官  林建鼎
以上正本證明與原本無異。
如不服本裁定，應於裁定送達後五日內向本院提出抗告狀 (須附
繕本)。
中    華    民    國    97    年    10    月    23    日
                            書記官  林秀敏


司法院資訊處製作；財團法人民間司法改革基金會備份。
